臺灣嘉義地方法院刑事裁定
111年度聲字第1001號
聲  請  人  
即  受刑人  詹文偉


上列聲明異議人即受刑人因違反洗錢防制法等案件，不服臺灣嘉
義地方檢察署檢察官之執行指揮（111年執字第3605號），聲明
異議，本院裁定如下：
    主  文
臺灣嘉義地方檢察署檢察官一一一年執字第三六○五號之執行指
揮命令應予撤銷。
    理  由
一、聲明異議意旨略以：聲明異議人即受刑人（下稱異議人）詹
    文偉接獲臺灣嘉義地方檢察署111年執字第3605號執行傳票
    命令之前，檢察官並未傳訊異議人詢問是否聲請易服社會勞
    動，或是給予異議人陳述意見之機會，而是逕自在傳票執行
    命令上註記「不得易服社會勞動，入監服刑案件」，足見檢
    察官於做成否准易服社會勞動之執行命令前，並未給予異議
    人表示有無個人特殊事由之機會，則其所為否准程序已有明
    顯瑕疵，屬執行之指揮不當，且異議人在本案前並無詐欺、
    洗錢等相關前科，本案亦無因提供金融帳戶而獲有任何利益
    ，檢察官完全未說明受刑人若不執行所宣告之刑，有何難收
    矯正之效或難以維持法秩序之事由，顯有不當，請求將該不
    准異議人易服社會勞動之執行指揮處分予以撤銷等語。
二、受刑人以檢察官執行之指揮為不當者，得向諭知該裁判之法
    院聲明異議，刑事訴訟法第484條定有明文。而此所稱「檢
    察官執行之指揮不當」，係指就刑之執行或其方法違背法令
    ，或雖非違法而因處置失當，致受刑人蒙受重大不利益者而
    言。而是否屬檢察官執行之指揮，得為聲明異議之標的，應
    從檢察官所為之實質內容觀察，不應侷限於已核發執行指揮
    書之情形。又同法第469條第1項「受死刑、徒刑或拘役之諭
    知，而未經羈押者，檢察官於執行時，應傳喚之；傳喚不到
    ，應行拘提」之規定，固屬刑罰執行前之先行程序。惟檢察
    官就得易科罰金或得易服社會勞動之有期徒刑或拘役執行之
    案件，若於傳喚受刑人之傳票上註明該受刑人不得易科罰金
    或不得易服社會勞動之旨，應認檢察官實質上已為否定該受
    刑人得受易刑處分利益之指揮命令，該部分之記載，自得為
    聲明異議之標的，不受檢察官尚未製作執行指揮書之影響（
    最高法院107年度台抗字第209號裁定意旨參照）。
三、犯最重本刑為5年以下有期徒刑以下之刑之罪，而受6月以下
    有期徒刑或拘役役之宣告者，得以新臺幣1千元、2千元或3
    千元折算1日，易科罰金。但易科罰金，難收矯正之效或難
    以維持法秩序者，不在此限。依前項規定得易科罰金而未聲
    請易科罰金者，得以提供社會勞動6小時折算一日，易服社
    會勞動。受6月以下有期徒刑或拘役之宣告，不符第一項易
    科罰金之規定者，得依前項折算規定，易服社會勞動。前二
    項之規定，因身心健康之關係，執行顯有困難者，或易服社
    會勞動，難收矯正之效或難以維持法秩序者，不適用之，刑
    法第41條第1項、第2項、第3項、第4項分別定有明文。依刑
    法第41條第4項及刑事訴訟法第457條等規定，得易服社會勞
    動之案件，其准否係由執行檢察官依刑法第41條第4項規定
    ，審酌受刑人是否有因身心健康之關係，執行顯有困難，或
    因易服社會勞動，「難收矯正之效或難以維持法秩序」之例
    外情形，而為決定。所謂「難收矯正之效」及「難以維持法
    秩序」，乃指執行檢察官依具體個案，經綜合考量犯罪特性
    、情節及受刑人個人特殊事由等事項後，認受刑人確有因不
    執行所宣告之刑，難收矯正之效，或難以維持法秩序者而言
    。此一綜合評價、權衡結果，固屬檢察官裁量權之範疇，惟
    仍須以其裁量權行使之程序無明顯瑕疵為前提。是就受刑人
    對於檢察官否准易服社會勞動之相關命令聲明異議案件，法
    院應先審查檢察官所踐行之否准程序有無明顯瑕疵，而後始
    有審查檢察官所審酌之事項有無錯誤，有無與刑法第41條第
    4項所定之裁量要件欠缺合理關連性之情事，所為之裁量有
    無超越法律授權範圍等實體事項之問題。又其中所稱犯罪特
    性、情節等事項，固得事先依確定之卷內資料予以審查，惟
    受刑人個人特殊事由，則須在給予受刑人有向執行檢察官（
    言詞或書面）表示其個人特殊事由之機會之情況下，檢察官
    始能對受刑人是否有個人之特殊事由及其事由為何，一併加
    以衡酌；若檢察官未給予受刑人表示有無個人特殊事由之機
    會，即遽為否准易服社會勞動之執行命令，其所為否准之程
    序，自有明顯瑕疵，難謂非屬執行之指揮不當（最高法院11
    0年度台抗字第1944號裁定意旨參照）。
四、經查：
(一)異議人因犯洗錢防制法等罪，經本院以110年度金簡字第135
    號判處：1.有期徒刑4月，併科罰金新臺幣（下同）1萬元、
    2.有期徒刑3月，併科罰金8,000元，應執行有期徒刑6月，
    併科罰金1萬2,000元，被告上訴後，經本院於民國111年9月
    30日，以111年度金簡上字第7號駁回上訴而確定（下稱本案
    ），有上開判決及臺灣高等法院被告前案紀錄表各1份在卷
    可參。
(二)本案嗣經送臺灣嘉義地檢署執行後，經執行檢察官傳喚受刑
    人於111年12月1日15時許到案執行，並備註「不准易服社會
    勞動服務，併科罰金12000元」等情，此經本院調臺灣嘉義
    地方檢察署111年度執字第3605號卷查閱無誤，依上開最高
    法院裁定意旨，應認檢察官實質上已為否定該受刑人得易服
    社會勞動等易刑處分利益之指揮命令，則聲明異議人對此聲
    明異議，於程序上並無不合。
(三)本件檢察官之執行程序，並未就聲明異議人有無「難收矯正
    之效或難以維持法秩序」之不准易服社會勞動例外事由，先
    讓聲明異議人有充分表示意見之機會，再對聲明異議人是否
    有個人之特殊事由及其事由為何，一併加以衡酌後為決定，
    即遽核發執行傳票，通知其於111年12月1日到案入監執行，
    否准易服社會勞動，且依卷內資料，亦無任何關於檢察官否
    准異議人易服社會勞動之理由及說明，其所為否准之程序，
    自有明顯瑕疵，即屬執行之指揮不當。
五、綜上所述，本件嘉義地檢署檢察官111年執字第3605號所為
    否准聲明異議人易服社會勞動之執行命令，既有上開程序上
    之瑕疵，則聲明異議人以檢察官前開執行指揮為不當，向本
    院聲明異議，為有理由，本院自應將上開執行指揮處分撤銷
    ，由檢察官另為妥適之處分。
六、據上論斷，應依刑事訴訟法第486條，裁定如主文。
中　　華　　民　　國　　111 　年　　11　　月　　30　　日
                  刑事第二庭    法　官  吳育汝
上列正本證明與原本無異。
如不服本裁定，應於裁定送達後5日內向本院提出抗告狀（應附
繕本）。　　　　　　　　　　
中　　華　　民　　國　　111 　年　　11　　月　　30　　日
                                書記官  黃士祐